臺灣臺中地方法院民事判決
110年度訴字第3279號
原      告  魏亦羚  
訴訟代理人  吳存富律師
            梁惟翔律師
被      告  黃淳彥  
上列當事人間請求返還借款事件，本院於民國111年3月3日言詞
辯論終結，判決如下：
    主      文
被告應給付原告新臺幣肆拾陸萬壹仟伍佰元，及自民國一百一十
年十二月二十三日起至清償日止，按週年利率百分之五計算之利
息。
原告其餘之訴駁回。
訴訟費用由被告負擔八分之七，餘由原告負擔。
本判決原告勝訴部分，於原告以新臺幣壹拾伍萬參仟捌佰元為被
告供擔保後，得假執行；但被告如以新臺幣肆拾陸萬壹仟伍佰元
為原告預供擔保，得免為假執行。
原告其餘假執行之聲請駁回。 
　　事實及理由
一、原告主張：兩造曾為男女朋友關係，被告於民國96年8月16
    日起至101年3月19日間，以生活有困難為由向原告借款，原
    告遂以匯款至被告之金融帳戶或提領現金交付被告等方式，
    陸續借款共計新臺幣（下同）52萬9,000元與被告，然被告
    遲未還款，經原告於104年9月7日以Messenger傳訊息向被告
    催告還款，被告自陳「我有說不還妳錢嗎？只是我現在有困
    難」等語，足徵兩造對前開款項有借款合意。況被告於本院
    言詞辯論期日就46萬1,500元係借款關係之事實已為一部自
    認，參酌原告已提出相當證據資料證明兩造借款關係，當可
    認定本件兩造間就52萬9,000元係借款關係。為此，爰依民
    法第478條之規定提起本件訴訟，並聲明：被告應給付原告5
    29,000元，及自起訴狀繕本送達被告翌日起至清償日止，按
    週年利率5%計算之利息；原告願供擔保，請准宣告假執行。
二、被告則以：兩造前為男女朋友關係，原告提出之郵局帳戶交
    易明細中之97年9月17日2,000元、97年10月15日3,000元、1
    00年5月27日2,000元，合計7,000元部分，是兩造交往期間
    ，原告贈與被告用以購買車票，並非被告向原告所借貸；另
    原告以卡片提款部分即98年8 月28日16,000 元、98年9月30
    日9,500元、98年12月26日1萬元、99年2月22日1萬元、99年
    4 月20日5,000元、98年7 月30日1 萬元部分，合計60,500 
    元部分，並非被告向原告借款，且事隔近14年之久，被告不
    記得原告有無交付此部分款項與被告；其餘原告主張46萬1,
    500元（計算式：529,000-7,000-60,500＝461,500）部分始
    屬借款，但其無能力償還等語，資為抗辯，並聲明：原告之
    訴駁回。　　
三、得心證之理由：
  ㈠按稱消費借貸者，謂當事人一方移轉金錢或其他代替物之所
    有權於他方，而約定他方以種類、品質、數量相同之物返還
    之契約，為民法第474 條第1 項所明定。惟交付金錢之原因
    多端，或為買賣，或為贈與，或因其他之法律關係而為交付
    （例如指示給付關係），非謂一有金錢交付之資金關係，即
    得推論雙方之原因關係當然為消費借貸。再按當事人主張有
    金錢借貸關係存在，須就其發生所須具備之特別要件即金錢
    之交付及借貸意思表示互相一致負舉證之責任，若僅證明有
    金錢之交付，未證明借貸意思表示互相一致者，尚不能認為
    有金錢借貸關係存在（最高法院81年度台上字第2372號判決
    要旨參照）。又民事訴訟如係由原告主張權利者，應先由原
    告負舉證之責，若原告先不能舉證，以證實自己主張之事實
    為真實，則被告就其抗辯事實即令不能舉證，或其所舉證據
    尚有疵累，亦應駁回原告之請求（最高法院17年上字第917
    號判例要旨參照）。
  ㈡次按當事人主張之事實，經他造於準備書狀內或言詞辯論時
    或在受命法官、受託法官前自認者，無庸舉證；自認之撤銷
    ，除別有規定外，以自認人能證明與事實不符或經他造同意
    者，始得為之，民事訴訟法第279條第1項、第3項定有明文
    。又當事人於訴訟上所為之自認，於辯論主義所行之範圍內
    有拘束法院之效力，法院自應認當事人自認之事實為真，以
    之為裁判之基礎（最高法院26年上字第805號判例參照）。
    查原告主張兩造前為男女朋友關係，原告自96年8月16日起
    至101年3月19日間，陸續以匯款入被告所有金融帳戶之方式
    借貸46萬1,500元與被告乙節，已據被告於本院審理中自認
    在卷（見本院卷第120、121頁），堪認原告此部分主張，應
    屬真實可採。是以，原告依民法第478條規定，請求被告返
    還46萬1,500元，核屬有據。
  ㈢至原告主張其於97年9月17日、97年10月15日、100年5月27日
    分別匯款2,000元、3,000元及2,000元，合計7,000元入被告
    金融帳戶部分（下稱系爭小額匯款），及於98年8 月28日、
    98年9月30日、98年12月26日、99年2月22日、99年4 月20日
    分別以提卡片提領1萬6,000 元、9,500元、1萬元、1萬元、
    5,000元、1 萬元，合計6萬0,500 元（下稱系爭卡片提款金
    額）部分，亦均係被告向其所借貸之款項乙節，為被告否認
    ，並以前詞置辯，揆諸首揭規定及說明，原告自應就兩造間
    就此部分款項有消費借貸之合意，及就系爭卡片提款金額有
    交付與被告之事實負舉證之責。而原告雖提出之郵局存摺交
    易明細為證（見本院卷第19至51頁），然此僅能證明原告有
    將系爭小額匯款匯入被告之金融帳戶，及原告以卡片提款，
    尚不足以證明兩造間就此部分款項有借款之合意，及原告確
    有將系爭卡片提款金額交與被告；另原告所提兩造間之LINE
    對話內容（見本院卷第53至71頁），固有被告承認借款之對
    話，但兩造並未談及借貸之數額為若干，是此對話內容並無
    法證明除被告自認之前述借款外，兩造間就此部分款項間有
    消費借貸契約之存在。是以，原告依民法第478條規定，請
    求被告返還此部分款項，洵屬無據，不應准許。
  ㈣綜上所述，原告主張被告於96年8月16日起至101年3月19日間
    ，向其借貸46萬1,500元部分，應堪採信。從而，原告依民
    法第478條規定，請求被告給付原告46萬1,500元，及自起訴
    狀繕本送達被告翌日起即110年12月23日（見本院卷第83頁
    ）起至清償之日止，按週年利率5%計算之利息，為有理由，
    應予准許；逾此範圍之請求，不應准許。
  ㈤原告陳明願供擔保聲請宣告假執行，經核原告勝訴部分，合
    於法律規定，爰酌定相當擔保金額准許之；另依職權宣告被
    告供擔保後，得免為假執行。至原告敗訴部分，其假執行之
    聲請已失所附麗，應併予駁回。
  ㈥本件事證已臻明確，兩造其餘之攻擊、防禦方法與提出之證
    據，核與本件判決結果無影響，爰不一一論述。
  ㈦訴訟費用之負擔：民事訴訟法第79條。 
中　　華　　民　　國　　111 　年　　3 　　月　　31　　日
　                民事第三庭　法  官  廖純卿
正本係照原本作成。 
如對本判決上訴，須於判決送達後20日內向本院提出上訴狀    
。如委任律師提起上訴者，應一併繳納上訴審裁判費。
中　　華　　民　　國　　111 　年　　3 　　月　　31　　日
                              書記官 楊雯君